臺灣臺北地方法院刑事判決　　　　　　　95年度交訴字第79號
公　訴　人　臺灣臺北地方法院檢察署檢察官
被　　　告　丁○○
選任辯護人　余泰鑫律師
　　　　　　周金城律師
　　　　　　成樞律師
上列被告因公共危險等案件，經檢察官提起公訴（九十五年度偵
字第一一五二七號），本院判決如下：
    主  文
丁○○從事業務之人，因業務上過失傷害人，處拘役伍拾日，如
易科罰金，以銀元佰元即新臺幣玖佰元折算壹日。又駕駛動力
交通工具肇事，致人傷而逃逸，處有期徒刑陸月，如易科罰金，
以銀元佰元即新臺幣玖佰元折算壹日。
    事  實
一、丁○○係欣唐股份有限公司（址設臺北市中山區○○○路○
    段一一二號四樓之三，下稱欣唐公司）之領班，負責臺北市
    交通管制工程處標誌安裝工程業務，駕駛自用小貨車為其附
    隨業務；於民國九十五年二月十四日下午四時五分許，駕駛
    車牌號碼Ａ二－九二三０號自用小貨車，沿臺北市○○區○○路由北往南方向行駛，行經東園街口時，本應注意後行車
    超越前行車時，應顯示左方向燈，並於前車左側保持半公尺
    以上之間隔超過，行至安全距離後，再顯示右方向燈駛入原
    行路線，且依當時日間自然光線、柏油路面、且路面乾燥、
    無缺陷、亦無障礙物，而無不能注意情事，竟疏未注意，未
    與右側車輛保持安全車距，其右側車身擦撞同向由戊○○所
    騎乘其後搭載友人乙○○之車牌號碼ＣＷＫ－六六九號重型
    機車左側車身，戊○○及乙○○二人人車向左倒地，並遭丁○○所駕駛之上開車輛向前拖行一．四公尺，致乙○○受有
    左前臂、左手、左膝擦挫傷及左手第四指裂傷等傷害。詎丁○○於肇事後，並未停車查看，旋即駕車駛離逃逸。
二、案經乙○○告訴及臺北市政府警察局萬華分局報告臺灣臺北
    地方法院檢察署檢察官偵查起訴。
    理  由
一、證據之認定：
  (一)被告丁○○固承認其為欣唐公司之領班，駕車為其附隨業務
    ，並於上開時、地，確實有駕駛上開車號之自用小貨車之事
    實，惟否認有何過失傷害及肇事逃逸之犯行，辯稱：我當天
    行車一路順暢，並沒有與其他車輛發生任何碰撞的情形云云
    。並聲請傳訊證人即案發當日與其同車之丙○○及己○○，
    以證明案發當天行車狀況順暢之事實。
  (二)經查：
  1.被告於九十五年二月十四日任職於欣唐公司，為該公司領班
    ，負責臺北市交通管制工程處標誌安裝工程業務，當日負責
    臺北市○○路、西藏路、金門街等地標誌工程安裝，駕駛自
    用小貨車為其附隨業務乙節，業據被告自承在卷，並有欣唐
    公司九十五年十月三日出具之（九五）唐工字第九五一００
    二００一號函檢附勞工保險卡、出勤卡影本及當日施工照片
    一份在卷可稽（本院卷第七七頁至第八九頁參照）。
  2.證人戊○○於九十五年二月十四日下午四時五分許，騎乘車
    牌號碼ＣＷＫ－六六九號重型機車，其後搭載證人即告訴人
    乙○○，沿臺北市○○區○○路由北往南方向行駛，行經東
    園街口時，遭一輛藍色自用小貨車自其機車之左後方靠近，
    並擦撞其機車左側車身，致機車向左倒地，並往前拖行一．
    四公尺，因而造成乙○○左前臂、左手、左膝擦挫傷、左手
    第四指裂傷等傷害，而該肇事車輛駕駛人並未下車查看，旋
    即駕車逃逸等情，業據證人戊○○及乙○○於檢察官偵查時
    及本院審理時證述屬實（偵查卷第三九頁至第四一頁及本院
    卷第一一二頁至第一二三頁參照），並有道路交通事故現場
    圖、補充資料表、談話紀錄表、調查報告表(一)、(二)各一份、
    照片四張（本院卷第三十頁至第三三頁、第三七、三八頁及
    第四一、四二頁參照）、聯合醫院和平院區診斷證明書一紙
    （偵查卷第二七頁參照）及監視器翻拍照片二張（偵查卷第
    二八頁參照）在卷可稽。從而於上開時、地，上開藍色自用
    小貨車與證人戊○○所騎乘之上開機車發生本件交通事故，
    與證人乙○○所受上開傷害間，自有相當因果關係，及上開
    藍色自用小貨車之駕駛人於肇事後，旋即駕車逃離現場等情
    ，均足以認定。
  3.本件之爭點為：(1)該肇事車輛是否為被告所駕駛之車輛？(2)
    如上開問題為真，則被告對於本件交通事故是否有過失行為
    ？(3)被告如有本件肇事行為，是否有肇事後逃逸之行為？茲
    論述如下：
  (1)關於該肇事車輛是否為被告所駕駛之車輛部分：
  被告於九十五年二月十四日下午四時五分許，駕駛車牌號碼
    Ａ二－九二三０號自用小貨車，沿臺北市○○區○○路由北
    往南方向行駛，行經東園街口，及上開車輛之顏色為藍色，
    車頂無帆布蓋，當天車上有擺放梯子，車內搭乘之乘客有證
    人丙○○及己○○之事實，為被告所是認，並有證人丙○○
    及己○○於本院審理時證述明確（本院卷第一０五頁至第一
    一二頁參照），復有上開欣唐公司函檢附施工照片二張在卷
    可證（本院卷第八七、八八頁下方照片參照）。
  查肇事車輛為藍色自用小貨車、車頂無帆布蓋、車上有放置
    梯子，而本件交通事故發生之初，雖經路人提供肇事車輛之
    車牌號碼為０八三一－ＭＳ號，惟經警詢問該車駕駛人甲○○，並將該車拍照供證人戊○○、乙○○指認後，發現該車
    雖同屬藍色自用小貨車，惟顏色較深，且車頂有帆布，顯與
    肇事車輛之特徵不相符合，而非肇事車輛等情，為證人戊○○及乙○○於本院審理證述屬實（本院卷第一一六、一一七
    頁及第一二一、一二二頁參照），並有車牌號碼為０八三一
    －ＭＳ號自用小貨車之照片六張在卷可稽（偵查卷第三三頁
    至第三五頁參照。
  證人甲○○於警詢、檢察官偵查中及本院審理時均證稱：九
    十五年二月十四日下午四時五分許，我駕車在臺北市○○路
    四九三巷口等候紅綠燈時，自後照鏡看見一輛貨車與一輛車
    牌號碼ＣＷＫ－六六九號機車發生碰撞，我所看到的肇事過
    程就如同偵查卷第二八頁所示之監視器翻拍相片所示，而該
    肇事貨車肇事後立即從我車左側往華中橋方向快速逃逸，我
    立刻記下肇事逃逸車輛的車號為Ａ二－九二三０號，為藍色
    貨車、框式、沒有鐵架及帆布，車上載有工具，車旁有寫「
    某某工程公司」之字樣，且該車內有三個人等語屬實（偵查
    卷第二二頁至第二五頁、第四十頁及本院卷第一二三頁至第
    一二八頁參照），則證人甲○○所指肇事車輛之特徵及車內
    人數等情，均與被告當天駕駛之Ａ二－九二三０號自用小貨
    車之情形相符合，且證人戊○○、乙○○於檢察官偵查中及
    本院審理時均指認被告所駕駛之Ａ二－九二三０號自用小貨
    車確為肇事車輛無誤（偵查卷第四十頁及本院卷第一一七頁
    參照），並有指認相片七張在卷可稽（偵查卷第二九頁至第
    三二頁參照），故被告當天所駕駛之Ａ二－九二三０號自用
    小貨車應確實為本件交通事故之肇事車輛無訛。
  被告之選任辯護人雖辯稱：證人甲○○於法院審理時證述關
    於本件交通事故發生時，機車係位在自用小貨車之左側，與
    證人乙○○所證述－貨車係自機車之左後方擦撞過來之內容
    不相符合，而認證人甲○○之證詞不足採信云云。惟本院九
    十五年十二月二十六日審理時，即針對證人甲○○及乙○○
    所為上開相互歧異之證述部分進行對質，證人甲○○於上開
    審理期日即表示：肇事之位置與其所停等之萬大路四九三號
    巷口有一段距離，故其對於肇事過程之方位看得不是很清楚
    ，惟肇事過程就如同偵查卷第二八頁所示之監視器翻拍相片
    所示等語（本院卷第一二七、一二八頁參照），從而，證人
    甲○○所證述之內容與證人戊○○、乙○○證述之內容及卷
    附監視器翻拍相片大致相同，則其證述之內容應屬真實，堪
    予採信，附此敘明。
  (2)關於被告對本件交通事故是否有過失行為部分：
  按後行車超越前行車時，應顯示左方向燈，並於前車左側保
    持半公尺以上之間隔超過，行至安全距離後，再顯示右方向
    燈駛入原行路線，此為道路交通安全規則第一百零一條第一
    項第五款定有明文，被告為考領駕照之駕駛人，對此自應知
    悉。而由上開證人戊○○及乙○○所證述本件交通事故發生
    之情形、車牌號碼ＣＷＫ－六六九號機車左後照鏡斷及左側
    擦地痕之車損情況、機車倒地之位置、機車刮地痕跡及監視
    器畫面翻拍相片等情以觀，顯見本件事故確係被告駕駛Ａ二
    －九二三０號自用小貨車欲自證人戊○○所騎乘之ＣＷＫ－
    六六九號機車之左後方超車時，未保持適當之安全間隔，致
    超越過程時擦撞上開機車左側車身，使機車向左側人車倒地
    ，並拖行一．四公尺之事實甚明。且查，被告肇事當時日間
    自然光線、行駛之道路為柏油路面、路面乾燥、無缺陷、亦
    無障礙物，而無不能注意情事，亦有上開調查報告表(一)一紙
    在卷足憑。足證被告疏未注意及此，對於本件交通事故確有
    過失行為，且臺北市車輛行車事故鑑定委員會鑑定意見及臺
    北市車輛行車事故鑑定覆議委員會鑑定覆議意見亦均同此見
    解，此有臺北市車輛行車事故鑑定委員會出具之鑑定意見書
    及臺北市車輛行車事故鑑定覆議委員會出具之鑑定覆議意見
    書各一份附於本院卷可參。
  被告之選任辯護人雖於本院審理時，聲請將本件交通事故送
    中央警官大學鑑識科學研究委員會，就本件肇事因素進行鑑
    定（本院九十六年四月二十六日審判筆錄參照）。惟查，本
    院業已囑託臺北市車輛行車事故鑑定委員會及臺北市車輛行
    車事故鑑定覆議委員會，就本件交通事故之肇事原因進行鑑
    定，並有該二鑑定機關出具之鑑定意見書及鑑定覆議意見書
    各一份附於本院卷可參，故就此部分業已調查，即無重複進
    行鑑定及調查之必要，併予敘明。
  (3)關於被告肇事後是否有駕車逃逸之行為：
  查被告所駕駛之上開車輛與證人戊○○所騎乘之機車發生碰
    撞，致證人戊○○所騎乘之機車與其後搭載之乙○○人車倒
    地，使乙○○受有如事實一所示傷害後，被告並未下車查看
    ，竟駕車逃逸之事實，業據證人戊○○、乙○○及甲○○證
    述屬實，並有上開監視器翻拍照片二張在卷可稽，已如前述
    。足見被告於上開肇事行為後，並未下車對傷者為必要救助
    行為，旋即駕車逃逸之事實。
  被告雖辯稱：我一路行車順暢，並無發生任何事故云云。惟
    查，本件交通事故發生時，證人戊○○所騎乘機車原係於被
    告駕駛上開車輛之右前方，而被告駕駛上開車輛之右側車身
    與證人戊○○騎乘機車之左側車身擦撞後，致機車向左側倒
    地，並遭被告駕駛之上開車輛拖行一．四公尺乙節，已如前
    述，從而，被告於駕駛車輛時，本應對其車輛前方及四周之
    情形加以注意，且由其車輛右前方之後視鏡即可發現證人戊○○所騎乘之機車倒地之狀況，詎被告竟諉以不知情云云，
    顯與常理不符，不足採信。參以，被告於肇事後即駕車向前
    闖越萬大路四九三巷口之紅燈，往華中橋方向逃逸乙節，亦
    據證人甲○○證述屬實（偵查卷第二二頁至第二五頁、第四
    十頁及本院卷第一二三頁至第一二八頁參照），則由被告加
    速闖越紅燈駛離現場之情形以觀，益證被告主觀上確實知悉
    其已肇事，而為駕車逃逸之行為甚明。
  被告雖聲請傳訊證人丙○○、己○○二人到庭作證，惟證人
    己○○對於案發當日至何處施工已毫無記憶，證人丙○○則
    對於案發當日施工之內容亦不復記憶，且其二人均為車內乘
    客，對於行車狀況及周遭路況之注意力自然較駕駛人為低，
    縱其二人對於案發當天有無肇事之情形一無所知，亦無從作
    為對被告有利之認定，附此敘明。
  4.綜上所述，足以證明被告確係欣唐公司之領班，駕駛自用小
    貨車為其附隨業務；於九十五年二月十四日下午四時五分許
    ，駕駛車牌號碼Ａ二－九二三０號自用小貨車，沿臺北市○○區○○路由北往南方向行駛，行經東園街口時，本應注意
    後行車超越前行車時，應顯示左方向燈，並於前車左側保持
    半公尺以上之間隔超過，行至安全距離後，再顯示右方向燈
    駛入原行路線，且依當時日間自然光線、柏油路面、且路面
    乾燥、無缺陷、亦無障礙物，而無不能注意情事，竟疏未注
    意，未與右側車輛保持安全車距，其右側車身擦撞同向由證
    人戊○○所騎乘、其後搭載證人乙○○之車牌號碼ＣＷＫ－
    六六九號重型機車左側車身，戊○○及乙○○二人人車向左
    倒地，並遭被告所駕駛之上開車輛向前拖行一．四公尺，致
    乙○○受有左前臂、左手、左膝擦挫傷及左手第四指裂傷等
    傷害，被告並於肇事後，旋即駕車駛離現場逃逸之行為。被
    告所為上開辯解，均屬事後卸責之詞，不足採信。本件事證
    明確，被告之犯行堪以認定。
二、論罪科刑之法律適用：
  (一)查被告丁○○行為後，刑法業於九十四年二月二日修正公布
    ，九十五年七月一日起施行。刑法第二百八十四條第二項前
    段過失傷害罪之規定雖未修正，惟其法定刑除有期徒刑及拘
    役外，尚有罰金刑，而修正後之刑法第三十三條第五款既已
    將罰金刑之最低額由銀元一元即新臺幣三元，提高為新臺幣
    一千元，比較新、舊法結果，自以被告行為時即修正前之刑
    法第三十三條第五款規定較有利於被告，應依刑法第二條第
    一項前段，適用修正前之刑法第三十三條第五款之規定。
  (二)再按，修正後刑法第二條第一項「行為後法律有變更者，適
    用行為時之法律，但行為後之法律有利於行為人者，適用最
    有利於行為人之法律」規定，係規範行為後「法律變更」所
    生新舊法比較適用之準據法。故如新舊法處罰之輕重相同，
    即無比較適用之問題，非刑法第二條所指之法律有變更，即
    無本條之適用，應依一般法律適用原則，適用裁判時法。其
    為純文字修正者，更應同此（最高法院九十五年十一月七日
    第二十一次刑事庭會議決議參照）。從而本件被告行為後，
    刑法施行法業於九十五年六月十四日增訂公布第一條之一，
    其中第一項規定：「中華民國九十四年一月七日刑法修正施
    行後，刑法分則編所定罰金之貨幣單位為新臺幣」，第二項
    前段明定：「九十四年一月七日刑法修正時，刑法分則編未
    修正之條文定有罰金者，自九十四年一月七日刑法修正施行
    後，就其所定數額提高為三十倍」，惟依被告行為時之法律
    即罰金罰鍰提高標準條例第一條前段，業將刑法分則各罪法
    定刑所定罰金數額提高十倍，再由銀元換算為新臺幣之結果
    ，刑法第二百八十四條第二項前段法定刑所定罰金最高數額
    ，與修正後之法律規定仍屬一致，並無不同，對被告而言尚
    無有利或不利之情形，揆諸前揭說明，自不生新舊法比較之
    問題，應依一般法律適用原則，適用裁判時法即刑法施行法
    第一條之一第一項、第二項前段之規定，而不再適用罰金罰
    鍰提高標準條例第一條前段（臺灣高等法院及其所屬法院九
    十五年十二月刑事法律座談會討論結論參照）。
  (三)查被告係以駕駛車輛為其附隨業務之人，於上開時地駕車，
    因過失與證人戊○○所騎乘其後搭載告訴人乙○○之機車發
    生碰撞，造成告訴人受有如事實一所示之傷害之行為，核其
    所為，係犯刑法第二百八十四條第二項前段之業務過失傷害
    罪。又其於肇事後，未留下救助告訴人，旋即逃離現場之行
    為，核係犯刑法第一百八十五條之四之肇事遺棄罪。其所犯
    上開二罪，犯意各別，罪名不同，應分論併罰之。
  (四)爰審酌被告因駕車疏未注意以致告訴人受有傷害，於肇事後
    亦未施以救助，旋即逃逸，而其犯罪後迄今已一年餘，仍未
    能賠償告訴人之損失，且毫無悔意等一切情狀，分別量處如
    主文所示之刑。又被告行為時之易科罰金折算標準，修正前
    罰金罰鍰提高標準條例第二條前段（現已刪除）規定，就其
    原定數額提高為一百倍折算一日，則被告行為時之易科罰金
    折算標準，應以銀元三百元折算一日，經折算為新臺幣後，
    應以新臺幣九百元折算為一日。惟九十五年七月一日修正施
    行之刑法第四十一條第一項前段則規定：「犯最重本刑為五
    年以下有期徒刑以下之刑之罪，而受六個月以下有期徒刑或
    拘役之宣告者，得以新臺幣一千元、二千元或三千元折算一
    日，易科罰金。」，比較修正前後之易科罰金折算標準，以
    九十五年七月一日修正公布施行前之規定，較有利於被告，
    應適用修正前刑法第四十一條第一項前段規定，定其易科罰
    金之折算標準。
  (五)公訴意旨另以：被告係從事駕駛業務之人，於九十五年二月
    十四日下午四時五分許，駕駛車牌號碼Ａ二－九二三０號自
    用小貨車，沿臺北市○○區○○路由北往南方向行駛，行經
    東園街口時，本應注意車前狀況及兩車併行之間隔，並隨時
    採取必要之安全措施，且依當時日間自然光線、路面乾燥、
    無缺陷、無障礙物，而無不能注意情事，竟疏未注意，未與
    右側車輛保持安全車距，致不慎擦撞同向由戊○○所騎乘其
    後搭載友人乙○○之車牌號碼ＣＷＫ－六六九號重型機車左
    側車身，戊○○及乙○○二人人車倒地，致戊○○左腳、大
    腿等處擦傷等傷害，因認被告涉犯刑法第二百八十四條第二
    項前段之業務過失傷害罪嫌等語。惟此部分並無戊○○之診
    斷證明書等證據證明其受有上開傷害之事實，從而被告雖對
    本件交通事故有過失行為，如前所述，然而既無證據證明戊○○因此受有何等傷害，則此部分即不能證明被告犯罪，惟
    公訴人認此部分與前開論罪科刑部分（即被告業務過失傷害
    乙○○之犯行部分）有實質上一罪關係，爰不另為無罪之諭
    知，附此敘明。
據上論斷，應依刑事訴訟法第二百九十九條第一項前段，刑法第
二條第一項前段、第一百八十五條之四、第二百八十四條第一項
前段，修正前刑法第四十一條第一項前段，刑法施行法第一條之
一，修正前罰金罰鍰提高標準條例第二條，現行法規所定貨幣單
位折算新臺幣條例第二條，判決如主文。
本案經檢察官郭瑜芳到庭執行職務。
中　　華　　民　　國　　96　　年　　5 　　月　　17　　日
　　　　　　　　　刑事第九庭審判長法  官  蘇素娥
                                  法  官  葉珊谷
                                  法　官　林怡秀
本件正本證明與原本無異。
如不服本判決，應於判決送達後十日內，向本院提出上訴狀（應
抄附繕本）。告訴人乙○○如對於本判決不服者，應具備理由請
求檢察官上訴，其上訴期間之計算係以檢察官收受判決正本之日
期為準
　　　　　　　　　　　　　　　  　書記官　林義盛
中　　華　　民　　國　　96　　年　　5 　　月　　17　　日
附錄本案論罪科刑法條全文：
中華民國刑法第一百八十五條之四
駕駛動力交通工具肇事，致人死傷而逃逸者，處六月以上五年以
下有期徒刑。
中華民國刑法第二百八十四條
因過失傷害人者，處六月以下有期徒刑、拘役或五百元以下罰金
，致重傷者，處一年以下有期徒刑、拘役或五百元以下罰金。
從事業務之人，因業務上之過失傷害人者，處一年以下有期徒刑
、拘役或一千元以下罰金，致重傷者，處三年以下有期徒刑、拘
役或二千元以下罰金。
